臺灣高等法院刑事判決　　　　　　　　 95年度上訴字第636號
上　訴　人　臺灣桃園地方法院檢察署檢察官
上　訴　人
即　被　告　丁○○
指定辯護人　本院公設辯護人陳德仁
　　　　　　義務辯護律師李克強律師
上列上訴人因被告傷害致重傷案件，不服臺灣桃園地方法院93年
度訴字第1904號，中華民國94年9月7日第一審判決（起訴案號：
臺灣桃園地方法院檢察署93年度偵字第10357 號），提起上訴，
本院判決如下：
    主  文
上訴駁回。
    事  實
一、乙○○（綽號弱智，俟通緝到案後另結）於民國（下同）93
    年2月29日凌晨2時30分許，偕同甲○○（本院另案審理中）
    ，行經桃園縣桃園市○○○街與正康一街口，適丙○○與友
    人陳玟溢、趙宇捷、黃柏文（起訴書誤載為黃伯文）、陳育
    琳等人在該處聊天，陳玟溢誤以為來者是其熟識之人，乃看
    了甲○○一眼，卻因此引起甲○○不滿，對其怒稱：「看啥
    肖」（臺語），並以拳頭毆打陳玟溢臉部2下（未成傷），
    恰在旁之丙○○正在撥打行動電話，乙○○見狀誤以為丙○○要找人相助，旋以電話聯繫斯時正在「世紀舞廳」跳舞之
    丁○○（綽號冬瓜），並由丁○○招來其他真實姓名年籍不
    詳綽號「小簡」、「小貓」、「紹偉」等十餘名已滿18歲之
    男子前來，因丙○○等人尚未離去，乙○○、丁○○、甲○○、「小簡」、「小貓」、「紹偉」及上開其餘到場助陣之
    男子，乃共同基於給丙○○、陳玟溢教訓之普通傷害犯意聯
    絡，徒手或分持現場撿拾之木棍（未扣案）、石頭、安全帽
    、機車大鎖等工具，在前開地點，追打丙○○及陳玟溢，迨
    陳玟溢被毆倒地後，即群集圍毆丙○○，而乙○○、丁○○
    及上述參與傷害丙○○之人，客觀上均可預見其等人數眾多
    且年輕力壯，不論徒手或以上開硬質物品隨意揮擊丙○○身
    體，均甚有可能傷及丙○○要害導致包括內臟破裂以致割除
    之重傷害結果，主觀上雖均無此預見，卻於混亂圍毆之際，
    有人持木棍揮擊到丙○○腹部，致使丙○○受有創傷性脾臟
    破裂致脾臟割除及左側腎臟挫傷、頭皮撕裂傷及疑左側少量
    顱內出血之重傷害，另陳玟溢則受有左肩、右手指骨折及左
    手肘挫傷之普通傷害（陳玟溢傷害部分未據告訴）。嗣員警
    據報趕往現場處理，乙○○、丁○○及其餘圍毆之人四散逃
    離，員警除當場扣得安全帽3個、石塊1個、機車大鎖1個，
    經丙○○告知被毆之際曾聽聞現場有綽號「冬瓜」（即丁○○）者，乃循線查知上情。
二、案經丙○○訴由桃園縣政府警察局桃園分局報告臺灣桃園地
    方法院檢察署檢察官偵查起訴。
    理  由
壹、証據能力部分：
    按「被告以外之人於審判外之言詞或書面陳述，除法律有規
    定者外，不得作為證據」，刑事訴訟法第159第1項定有明文
    ，此即學理上所稱「傳聞證據排除法則」。而依上開法律規
    定，傳聞證據原則上固無證據能力，但如法律別有規定者，
    即例外認有證據能力。又被告以外之人於審判外之陳述，雖
    不符同法第159條之1至第159條之4之規定，但經當事人於審
    判程序同意作為證據，法院審酌該言詞陳述或書面陳述作成
    時之情況，認為適當者，亦得為證據。當事人、代理人或辯
    護人於法院調查證據時，知有第159條第1項不得為證據之情
    形，而未於言詞辯論終結前聲明異議者，視為有前項之同意
    ，此則據同法第159條之5規定甚明。經查，本判決後開所引
    用之各該被告以外之人於審判外之陳述，皆屬傳聞證據，惟
    被告丁○○及其辯護人以及公訴檢察官雖知上開證據資料為
    傳聞證據，但於本院準備程序及審判期日中則均表示無意見
    而不予爭執，且迄至言詞辯論終結前亦未再聲明異議，本院
    審酌上開證據資料製作時之情況，尚查無違法不當及證明力
    明顯過低之瑕疵，亦認為以之作為證據應屬適當，故揆諸前
    開法律規定與說明，爰逕依刑事訴訟法第159條之5之規定，
    認前揭證據資料均例外有證據能力。
貳、實體部分：
一、訊據被告丁○○矢口否認上開犯行，並辯稱：其接到被告乙○○的電話後，雖有前往現場相挺，但其到達時，警察已經
    先到了，人也散了，其並未參與打人過程云云。經查：
  (一)上開犯罪事實，業據被告丁○○於警詢、偵訊時自白不諱，
    ，核與共犯乙○○於警訊時之自白，除就參與毆打被害人丙○○、陳玟溢之人數及毆打之時間，因囿於記憶能力之限制
    ，稍有出入外，餘均互核相符，且被告丁○○於警詢、檢察
    官訊問時，先後2次自白之情節均相一致，且被告丁○○未
    曾主張職司偵查職務之司法警察人員或檢察官有何強暴、脅
    迫及其違法取供之情，是被告丁○○之前揭於警訊、偵查中
    之自白，顯具任意性，且與事實相符，自得為本件認定事實
    之證據。
  (二)次參諸，證人即被害人丙○○於原審審理時證稱：「地點我
    不會說，我跟陳玟溢、趙宇捷、黃柏文一起在桃園中正路裡
    面的夜市，要回去時，陳玟溢就看了路邊的人一眼，對方就
    用臺語說『看啥肖』，就與陳玟溢發生衝突，那個人就打陳
    玟溢臉部1拳，並且那個人就打電話叫人來，後來隔了沒有
    多久，他們10幾個人就從另一邊衝過來打我們。有人手上拿
    了安全帽、磚塊、機車大鎖、跟類似鐵條的東西，打我跟陳
    玟溢，陳玟溢就被一群人追，我是當場就被7、8個人打倒在
    地上。有人用磚塊打我頭部，還有被持類似鐵條的人打肚子
    。後來如何停止的我也不知道。」、「我（在警察局）所指
    認（打我）的那個人就是『弱智』乙○○。」、「警察只讓
    我指認一個，就是弱智，另一位是弱智的朋友，丁○○部分
    我並沒有指認到，當時他也沒有至警局。」、「當時在警局
    時，警察就讓我看丁○○的照片，我就憑照片認出丁○○。
    」、「他（即在庭之乙○○）就是弱智，他當天有打我，如
    何打的我不知道，我當天有看到他。」、「冬瓜、阿憲是何
    人我都不知道，也是在現場聽到有人在叫，我才跟警察說的
    。」（見原審卷第91至96頁）。是被害人丙○○於警局指認
    時即已憑照片認出被告丁○○一人，苟如被告丁○○所言，
    其接獲被告乙○○之電話後到現場，就已經打完了，人都已
    經離開了，何以被害人丙○○能清楚指認出被告丁○○，顯
    見被告於原審及本院準備程序及審理中所辯顯係卸責之詞不
    足採信。至被害人丙○○於偵查中檢察官提示被告丁○○之
    照片供其指認，被害人丙○○當時雖表示不確定（見偵卷第
    54、58頁），但其業於原審審理時就此有所說明，並表示在
    警察局確實有指認出來，在檢察官問我時我不確定，但現在
    可以確定指認等語，此乃被害人丙○○記憶能力上之限制，
    前後證述或有異處，但尚難遽以全般否認其證詞之真實，併
    此說明。
  (三)再者，證人即現場目擊者黃柏文於原審審理時證稱：「當時
    是在桃園市○○路上的好樂迪旁邊，……我們在那裡聊天，
    聊一聊之後就打算回家，接著有4、5個人走過來，陳玟溢就
    看他們，其中一人就走過來跟陳玟溢說『看什麼』，丙○○
    就跟人家說『沒有什麼事』並且道歉，那個人跟丙○○說『
    不關你的事情』並將他推開，並用手打陳玟溢的臉幾下，…
    …當時丙○○正準備打電話找他的姑丈，至於要做什麼我也
    不清楚，那時那個人看到丙○○在打電話以為是要找人過來
    ，那個人也就打電話叫樓上世紀舞廳的人下來，當時我們是
    在世紀舞廳的樓下。約過了2、3分鐘，有十幾二十人從世紀
    舞廳下來，他們手上有拿木棍、棒球棒、木板、鐵條，下來
    後看到人就直接打，打到陳玟溢、丙○○，他們拿上面的東
    西分兩群用手上的武器分別毆打丙○○、陳玟溢。」、「分
    成兩群打他們2人的，丙○○是站在原處被打，陳玟溢是從
    旁邊的路跑，就被他們追，後來被追到，在被追到的地方打
    。陳玟溢被打時，丙○○已經被打了。」、「我看到有人用
    磚頭打丙○○的頭。」、「（聽到現場之人喊叫）好像是『
    冬瓜』。」（見原審卷第178至182頁）。而共犯乙○○於警
    訊時亦指稱當時一同共同毆打被害人丙○○及陳玟溢的人伊
    只認識丁○○綽號「東瓜」等語（見偵卷第5頁反面），被
    告丁○○於原審審理時，亦自承其之綽號為「冬瓜」（見原
    審卷第23頁），是如被告丁○○所辯其到達時，警察已經到
    了，人也散了，證人黃柏文如何能在場聽聞在場之人叫喚被
    告丁○○之綽號「冬瓜」？再者，被告丁○○於警、偵訊時
    均自白確有到場參與鬥毆，且所述情節完整，並與證人即告
    訴人丙○○、證人即被害人陳玟溢於原審審理時證述相一致
    ，實難認其係事後才到場。且由前述證人丙○○、黃柏文之
    證詞可知，在現場有人呼叫「冬瓜」即被告丁○○，倘被告
    丁○○不在現場，他人似無呼叫其綽號之必要。兼之本案查
    獲經過，乃是透過「冬瓜」之綽號始查獲被告丁○○，業經
    證人李哲祥到庭證述如前，且被害人丙○○於原審審理時，
    亦證稱其於警局時，依員警提示之丁○○照片，確實可認出
    照片中之人即是打他的人（見原審卷第96頁），被告丁○○
    事後翻異前詞，應係卸責之詞，自不足採。綜此，被告丁○○於警訊、偵查中之自白，應與事實相符，堪予採信。
  (四)又參酌證人即現場目擊者趙宇捷於原審審理時證稱：「當時
    我、丙○○、陳玟溢、黃柏文及我的女友陳育琳在中正一街
    與正康一街的路口聊天，那邊大概是在世紀舞廳附近，聊天
    時有一群人，忘記是幾個人……我朋友陳玟溢以為其中一個
    是他認識的朋友，就一直盯著他看，那群人中一個高個子的
    人就說「看啥肖」（臺語）……陳玟溢發現不是認識的人，
    陳玟溢就先跟他們道歉……（那位高個子的人）往陳玟溢的
    頭部約在額頭的地方揮打了2拳，我們就把陳玟溢拉開，那
    個人就停手，並說『你等著吧』，……那時高個子的旁邊有
    個較矮頭髮染色帶金的人，在打電話說『出事情了，我們在
    與人吵架，叫樓上的人下來』，我們聽到了，就趕快跟他們
    那群人再道歉，說我們認錯人了……他們就轉身往世紀舞廳
    的方向走了，我們以為沒事了，就想要回家了，約過了4、5
    分鐘，就有一群人，我是感覺超過20個人，……有打電話的
    矮個子頭髮染金的那個人，因為矮個子的人在打電話時，面
    對著我，我有看到他的臉跟頭髮，所以對他印象深刻。他們
    就從世紀舞廳樓下轉角的一個便利超商方向走出來，他們就
    衝向我們，打電話那個頭髮染金的人就用手指陳玟溢，並用
    臺語說『就是他』，那群人就全部衝向陳玟溢，陳玟溢反應
    就轉身要跑，將近一半以上的人就去追陳玟溢，剩下的一半
    人，站在我們那個地方，丙○○就向站在我們那個地方的其
    中一人說『我們已經道歉了，為何還要這樣？』，那時後面
    就有一個矮個子的但不是頭髮染金的人，他就拿一個類似磚
    頭的物品，往丙○○的頭的後方打下去……丙○○的頭部就
    流血了……這時因為丙○○已經受傷了，我要向他拿手機去
    叫救護車，丙○○手伸進口袋拿出手機交給我時，對方的人
    看到了，以為我們要叫人來幫忙，那群人就再一起打丙○○
    ，我只記得有人用棍子、有人用安全帽、有人用機車大鎖一
    起打，因為當時我在講手機，所以我沒有看清楚人數，其中
    拿棍子的人有往我這邊揮了一下，因為我閃開了，所以他又
    跑去打丙○○。丙○○沒有倒地，是有人拿棍子揮打丙○○
    的腰部，安全帽往丙○○的身上丟，機車大鎖也是打頭部，
    被打之後，丙○○全身都是血，頭部的血也一直流，丙○○
    總計被打時間約有5分鐘，對方最後一個人持棍棒揮打丙○○的腰部後，他們就一起離去。」（見原審卷第45至47頁）
    ；證人即被害人陳玟溢於原審審理時證稱：「當天總共有丙○○、黃柏文、趙宇捷、趙的女友、我一共5人，……在正
    康一街與中正一街口……有3、4個人從我後面經過，方向是
    往中正路的世紀舞廳方向，其中一人我看好像是我認識的，
    就大約看了一下子，他們其中一位比較高的就用臺語講了「
    看啥肖」，……我發現是不認識的人，我就跟高個子的人道
    歉，趙宇捷、丙○○也接著跟他們道歉，高個子的人站到我
    面前時，又跟我說「你是在看啥肖」，我還是繼續跟他道歉
    ，他就用右手打我的左側太陽穴附近，約1拳還是2拳。我被
    打之後，他們就往中正路世紀舞廳走去，有一個比較矮的我
    記得他的臉（之後我知道他的名字就是乙○○），他就打電
    話用臺語說『上面的人下來』，他就往世紀舞廳的方向走了
    ，我就聽不清他說了什麼，約5分鐘之後，就有一群人從世
    紀舞廳的方向衝過來，當時我聽到有人說『就是他、就是他
    』的聲音時，我是背對中正路的方向，我轉頭看，看到十幾
    二十人衝過來，我就馬上往正康二街方向跑，跑了約50 公
    尺，就被他們追到，並持木棍打倒在地上，追過來的人印象
    中有5、6個，打我的人我有看到，但是對於長相沒有印象。
    至於木棍是我親眼所見，當時我有用手擋住，就被打到手、
    頭，全身都有被打到。後來不知道為何，打我的那群人就往
    丙○○的方向跑去，一開始丙○○被打我沒有看到，是我被
    打之後，那些打我的人都不見了，我就往他們離開的方向去
    看，才看到打我的人拿木棍衝過去打丙○○，跟原本就在那
    裡打丙○○的人一起打丙○○，他們衝過去之後，警察很快
    就來了，他們看到警察來就跑掉。……當時我身上有輕微的
    右手臂及右手小姆指骨折，我回到丙○○被打的地方，看到
    那裡留有安全帽、磚塊、木棍。」、「我去桃園分局認人時
    ，有見過乙○○，所以我確定他就是打電話的人，所以我才
    在檢察官訊問時，說乙○○就是打電話的人。」（見原審卷
    第50至52頁）。以及證人即現場目擊者陳育琳於原審審理時
    證稱：「陳玟溢喝酒醉，我們要哄他回家，正要叫他回家的
    時候，有一群人大約4、5個人走過來。陳玟溢就看著他們，
    以為是認識的人，他們4、5個人就很不高興，就跟陳玟溢說
    『你是在看什麼？』，陳玟溢就說『只是以為你們是我認識
    的人』，後來不知道為什麼，他們其中1個比較高的人就出
    手打陳玟溢，用拳頭打他的左臉。那人打陳玟溢之時，旁邊
    他們那群裡有1位比較矮的人打手機，在講叫人下來之類的
    話，打完陳玟溢之後，他們就走了。過沒有幾分鐘，他們又
    同樣一群4、5個帶著另外的一群人，約有20人衝過來，他們
    衝過來時這些人手上並沒有拿東西，他們衝向丙○○及陳玟
    溢，他們是看到地上有什麼就撿起來打，我看到他們有撿木
    棍、磚頭。我記得全部的男生都有被打，其中陳玟溢、丙○○被打的比較嚴重。他們是分成2團打的，分別是打陳玟溢
    跟丙○○，陳玟溢有跑開，打他的人有追他，陳玟溢有被追
    到，追到了繼續被打。」、「丙○○是被用磚頭打頭，有被
    木棍從後面打腰部。」（見原審卷第204、205頁）。該等證
    人就本件事實發生之經過之證述，核與被告丁○○於警訊及
    偵查中之自白及共犯乙○○於警訊之自白情節大致相吻合，
    益證，被告丁○○於警訊、偵查中之自白非虛。至毆打之細
    節或略有差異，然此乃記憶及陳述能力之差誤，尚無礙被告
    丁○○及共犯乙○○2人自白與事實相符之認定，併此說明
    。
  (五)另本案查獲經過，亦經證人即承辦員警李哲祥於原審審理時
    證稱：「我們接到同安派出所的公文，丙○○被傷害一案，
    丙○○於筆錄上有提及綽號『小偉』、『冬瓜』、『阿憲』
    共同毆打他，我們從世紀舞廳的線民打聽到的資料，綽號『
    冬瓜』應是丁○○，就先通知丁○○來警局刑事組協助處理
    ，他說當天是綽號『弱智』的人，請他去幫忙『相挺』（臺
    語）。……我又向世紀舞廳的線民打聽，知道弱智就是乙○○，並請該線民請乙○○到刑事組協助偵辦。」等語翔實（
    見原審卷第55頁）。此與被告乙○○、丁○○於原審審理時
    ，自承其等之綽號分別為「弱智」、「冬瓜」及被查獲之經
    過（見原審卷第23頁），互核一致，益證，被告丁○○、共
    犯乙○○於警訊之自白，應非虛假，足堪採信。又本件事端
    乃因共犯甲○○所引起，共犯乙○○乃電召被告丁○○偕同
    綽號「小簡」、「小貓」、「紹偉」等十餘名已滿18歲之男
    子到場，業據被告丁○○、共犯乙○○於原審第一次準備程
    序供述明白（見原審卷第22、23頁），且證人即共犯甲○○
    於本院審理時，亦自承案發當時確實在場，而其等到場之目
    的均處理與被害人陳玟溢、告訴人丙○○間之衝突，並欲給
    予教訓，故當係互為利用他人之行為而達共同之目的，應認
    彼此間有傷害之犯意聯絡及行為分擔。從而，被告丁○○與
    被告乙○○、共犯甲○○以及其他不詳姓名綽號「小簡」、
    「小貓」、「紹偉」等十餘名已滿18歲之男子間有普通傷害
    之犯意連絡堪予認定。
  (六)此外，並有被告丁○○指認被告乙○○之口卡片、扣押物品
    清單（見偵查卷第9、21 頁）、案發現場照片（見原審卷第
    141頁）及扣案之安全帽3個、石塊1個、機車大鎖1個足資佐
    證。另被害人丙○○受有創傷性脾臟破裂致脾臟割除及左側
    腎臟挫傷、頭皮撕裂傷及疑左側少量顱內出血之傷害，亦有
    敏盛綜合醫院診斷證明書（見偵查卷第20頁）在卷可稽，而
    脾臟在醫學上之見解，縱使與健康無重大影響，但究屬人身
    臟器之一，既毀敗至不治而割除，被害人丙○○所受傷勢應
    屬重傷害無誤（最高法院89年度臺上字第3263號判決要旨參
    照）。另刑法第10條第4 項有關重傷之定義，計分為關於生
    理機能重傷之規定（第1款至第5款）及關於生理機能以外身
    體與健康重傷之規定（第6 款），而刑法固於94年2月2日修
    正公布並於95年7月1日施行，但其中刑法第10條第4 項重傷
    害定義之規定，僅就第1款至第5款有關生理機能重傷之範圍
    及程度加以修正放寬，但對於第6 款有關生理機能以外身體
    與健康重傷之規定並未修正，是就本件被告而言，就此重傷
    害之認定自不生新舊法比較之問題，而應依一般法律適用之
    原則，適用現行、有效法律刑法第10條第4項第6款之規定，
    為合於重傷與否之判準，併此說明。
  (七)被害人丙○○受有重傷害之事實，業如前述。按刑法上傷害
    人致重傷罪或重傷害罪之區別，應以行為人於加害時有無使
    人受重傷之故意為斷。個案中，有關重傷害犯意之有無，則
    應斟酌事發經過之相關事證，包括被害人受傷部位、所用兇
    器、行為當時之具體情況等一切情狀綜合研判。本案共犯乙○○及甲○○因細故對被害人丙○○、陳玟溢等人心生不滿
    ，然街頭相遇之前並別其他仇隙，且被告丁○○及共犯乙○○以及其餘到場參與鬥毆之人傷害丙○○之方式，或係徒手
    為之，或係臨時撿拾現場之木棍、石頭、安全帽、機車大鎖
    為之，並非事先備妥兇器持以行兇，尚難認其等於行兇之初
    有使對方因此受到毀敗身體機能或不可回復之重傷害之故意
    。是被害人丙○○雖在多人圍毆之下，受有如前所述之重傷
    害結果，但此應在被告丁○○及共犯乙○○、甲○○以及其
    他參與鬥毆之人本然犯意之外，亦非其等所預期發生而不違
    背本意。另按刑法上之加重結果犯，為客觀上可以預見，但
    於主觀上未預見。本案被告丁○○及共犯乙○○、甲○○以
    及其他參與圍毆之人初雖無重傷害之犯意，但斟酌其等非完
    全無社會經驗之人，且均知悉己方人數眾多、年輕力壯，客
    觀上自能預見其等不論徒手或以前述硬質物品隨意揮擊丙○○身體，均甚有可能誤傷及被害人丙○○要害，導致重傷害
    結果，雖其等主觀上無預見被害人丙○○重傷害之結果，仍
    應就傷害被害人丙○○之身體而使之受重傷害之結果負責。
    至被害人丙○○及其餘現場目擊證人，雖均無法明確指認係
    何人持棍棒揮擊被害人丙○○之腹部致其受重傷，然按共同
    實施犯罪行為之人，在合同意思範圍以內，各自分擔犯罪行
    為之一部，相互利用他人之行為，以達其犯罪之目的者，即
    應對於全部所發生之結果，共同負責（最高法院28年上字第
    3110號判例要旨參照）。而上開之意思聯絡，不限於事前有
    所謀議，即僅於行為當時有共同犯意之聯絡者，亦屬之，且
    其表示之方法，不以明示通謀為必要，即相互間有默示之合
    致，亦無不可（最高法院85年度臺上字第5095號判決要旨參
    照）。被告丁○○及共犯乙○○、甲○○以及其餘參與圍毆
    之人既基於犯意聯絡共同傷害，則造成被害人丙○○重傷之
    結果，即係其等共同傷害所造成，並無區別由何人下手之必
    要，自均應負共同傷害致重傷罪責。
  (八)綜上所述，被告丁○○所辯顯係事後卸責之詞，不足採信。
    其共同傷害人之身體致重傷之犯行明確，應依法論科。
二、核被告丁○○所為，係犯刑法第277條第2項後段之傷害人之
    身體致重傷罪。又按被告行為後，94年2月2日修正公布之刑
    法（下稱新刑法，而95年7月1日修正施行前刑法則稱舊刑法
    ）已於95年7月日施行，新刑法第2條第1項「行為後法律有
    變更者，適用行為時之法律。但行為後之法律有利於行為人
    者，適用最有利於行為人之法律」之規定，係規範行為後法
    律變更所生新舊法律比較適用之準據法，於新法施行後，自
    應適用新法第2條第1項之規定，為「從舊從輕」之比較；又
    比較新舊法時，應就罪刑有關之共犯、未遂犯、想像競合犯
    、牽連犯、連續犯、結合犯，以及累犯加重、自首減輕暨其
    他法定加減原因（如身分加減）與加減例等一切情形，綜其
    全部罪刑之結果而為比較後，再適用有利於行為人之法律處
    斷，而不得一部割裂分別適用不同之新舊法（最高法院24年
    上字第4634號、29年上字第964號判例意旨、最高法院95年
    度第8次刑事庭會議決議參照）。經查：刑法第28條有關共
    犯之規定，修正前第28條規定：「二人以上共同實施犯罪之
    行為者，皆為正犯」，修正後則規定：「二人以上共同實行
    犯罪之行為者，皆為正犯」，亦即修正後規定，係將原來共
    同正犯之共同「實施」犯罪，改為共同「實行」犯罪，剔除
    完全未參與犯罪相關行為「實行」之「陰謀共同正犯」及「
    預備共同正犯」，是修正後之共同正犯之可罰性要件之範圍
    業已限縮，乃屬行為可罰性要件之變更，自應比較新舊法，
    惟本案被告丁○○與共犯乙○○、甲○○及綽號「小簡」、
    「小貓」、「紹偉」等其他參與圍毆之人，係共同為上開傷
    害致重傷之犯罪行為，不論適用修正前、後之刑法第28條規
    定，被告丁○○與共犯乙○○、甲○○及綽號「小簡」、「
    小貓」、「紹偉」等其他參與圍毆之人均應成立共同正犯，
    經比較修正前、後之規定，修正後之刑法非有利被告，揆諸
    前揭最高法院決議所揭示之罪刑綜合比較原則，依刑法第2
    條第1 項前段之規定，應整體適用行為時即修正前之規定。
    是被告丁○○與共犯乙○○、甲○○及綽號「小簡」、「小
    貓」、「紹偉」等其他參與圍毆之人間就上開傷害致重傷之
    犯行，有犯意之聯絡及行為之分擔，應依行為時即修正前刑
    法第28條之規定論以為共同正犯。又被告丁○○與共犯乙○○、甲○○、「小簡」、「小貓」、「紹偉」及其餘參與毆
    打被害人丙○○等已滿18歲之男子間（無證據證明該數人中
    有未滿18歲之人，故從有利被告之認定；又同時同地基於同
    一原因圍毆被害人丙○○並使其受重傷，有犯意之聯絡及行
    為之分擔，且當時既無從明確分別圍毆之對象，顯係基於一
    共同之犯意分擔實施行為，應成立共同正犯，並同負加重結
    果之全部罪責（最高法院69年臺上字第1931號判例要旨參照
    ）。
三、原審細為審究，認被告丁○○上開犯行事證明確，依刑法第
    28條、第277條第2項後段之規定，並說明審酌被告丁○○僅
    因細故，即恃強糾眾為傷害暴力行為，對社會治安及被害人
    人身安全之危害非輕之情節，事後於警詢、偵訊時雖一度坦
    承犯行，但於原審審理時翻異其詞之犯後態度，及其等智識
    程度、生活狀況、犯罪目的、犯罪對被害人所生之損害及素
    行等情狀及原審公訴人具體求刑，而判處被告有期徒刑3年6
    月，以及參酌被告丁○○、共犯乙○○及證人李承翰、陳育
    琳之證述，認扣案之安全帽3個、石塊1個、機車大鎖1個，
    尚難遽認扣案之物為被告丁○○或其餘共犯乙○○等人所有
    供犯罪所用之物，不併另為沒收之諭知。認事用法並無不合
    ，量刑亦屬適當，被告上訴意旨否認犯罪，為無理由，應予
    駁回。另檢察官上訴指稱原判決判處被告丁○○3年6月，量
    刑過輕云云，然審究起訴檢察官於起訴書中具體求刑有期徒
    刑3年6月，原判決即已審酌前述各情，並依檢察官起訴書之
    請量處有期徒刑3年6月，復非量處最低度之刑，本院審究前
    情，亦認量處被告丁○○有期徒刑3年6月尚屬允當，檢察官
    執此上訴，亦無理由，亦應予駁回。
四、又行為後法律有變更者，依修正前刑法第2條第1項之規定，
    以適用裁判時法為原則，如行為時法有利於行為人，則例外
    適用行為時法；依修正後刑法第2條第1項規定，以適用行為
    時法為原則，惟如裁判時法有利於行為人，則例外的適用裁
    判時法。以往實務見解，認原判決未及比較適用新舊法時，
    上訴後，雖比較結果以舊法有利於行為人，而原判決別無其
    他撤銷事由，仍應由本院以此為由撤銷改判。惟修正後之規
    定係以適用行為時法為原則，因此原判決雖未及比較適用，
    然上訴本院後，經比較新舊法，行為後之法律並非較有利於
    行為人，仍應適用行為時法，則原判決適用行為時法即無不
    當，自不構成撤銷之事由，併此敘明。
據上論斷，應依刑事訴訟法第368條，判決如主文。
本案經檢察官游明仁到庭執行職務。
中　　華　　民　　國　　96　　年　　6 　　月　　29　　日
　　　　　　　　　刑事第十五庭審判長法　官  吳昭瑩
　　　　　　　　　　　　　　　　    法　官  李正紀
　　　　　　 　 　　　　　　　　　　法　官  李釱任
以上正本證明與原本無異。
如不服本判決，應於收受送達後十日內向本院提出上訴書狀，其
未敘述上訴之理由者並得於提起上訴後十日內向本院補提理由書
（均須按他造當事人之人數附繕本）。
                                    書記官  洪秋帆
中　　華　　民　　國　　96　　年　　6 　　月　　29　　日
附錄：本案論罪科刑法條全文
刑法第277條
傷害人之身體或健康者，處 3 年以下有期徒刑、拘役或 1 千元
以下罰金。
犯前項之罪因而致人於死者，處無期徒刑或 7 年以上有期徒刑；
致重傷者，處 3 年以上 10 年以下有期徒刑。
